臺灣彰化地方法院民事判決　95年度簡上字第131號
上　訴　人　甲○○○○○　 ○○○　○○○　○○○（越南住址未陳報）
被上訴人　　立得人力仲介有限公司
法定代理人　丙○○
被上訴人　　乙○○
　　　　　　　　　　　　號
上二人共同
訴訟代理人　張崇哲律師
複　代理人　林志銘律師
上列當事人間請求給付薪資事件，上訴人對於中華民國95年9月
20日本院彰化簡易庭第一審判決（95年度彰簡字第472號）提起
上訴，業經本院於民國96年9月18日言詞辯論終結，茲判決如下
：
    主      文
上訴駁回。
第二審訴訟費用由上訴人負擔。
    事實及理由
一、上訴人經合法通知，無正當理由未於言詞辯論期日到場，核
    無民事訴訟法第三百八十六條各款所列情形，爰依被上訴人
    之聲請，由其一造辯論而為判決。
二、本件原判決所認定之事實及理由，經核並無不合，本院引用
    之（如附件）。
三、茲上訴人上訴聲明求為廢棄原判決，為被上訴人應給付上訴
    人新台幣（下同）94,500元，及自起訴狀繕本送達翌日起至
    清償日止，按年息百分之5計算之利息，第一、二審訴訟費
    用由被上訴人負擔之判決，其於理由略以：(一)上訴人執以為
    證據之彰化縣外籍勞工諮詢中心訪談紀錄表係屬公文書，依
    民事訴訟法第355條規定，推定為真正，詎原審逕行否認該
    訪談紀錄表內容之真正，顯有違誤。(二)上訴人並未同意被上
    訴人乙○○將上訴人薪資由被上訴人立得人力仲介有限公司
    （以下簡稱立得公司）向被上訴人乙○○收取後轉交，原審
    竟以上訴人於鈞院94年度彰簡字第10號事件之陳述為據，逕
    認上訴人業已同意，與事實相違，蓋：上訴人於鈞院94年度
    彰簡字第10號事件之陳述，其內容係表示上訴人因薪資遭被
    上訴人立得公司剋扣，不得不向立得公司請求之過程，與上
    訴人同意被上訴人乙○○得將上訴人薪資交予被上訴人立得
    公司轉交與否，係屬二事。(三)依勞動基準法第22條第2項前
    段、就業服務法第5條第2項第3款規定，工資應全額直接給
    付勞工，雇主招募或僱用員工，不得扣留求職人財物或收取
    保證金，故雇主不得將薪資轉由仲介公司轉發外勞，亦不能
    自外勞薪資中代扣任何款項或匯款給仲介公司。(四)外籍勞工
    離鄉背井至台灣照顧老弱殘疾，仲介公司如假借其權勢，騙
    使外勞於出入境時即簽署全部薪資表，足見仲介公司故意違
    反上開法令，該等行為自應比照定型化契約條款之解釋原則
    ，作不利於仲介公司之認定，詎原審竟認事前所簽署之薪資
    表，已足證明被上訴人仲介公司已於事後全部清償薪資云云
    ，違反法令與事實，自不足採。被上訴人立得公司偽造上訴
    人之字跡與簽名，製作切結書，此種行徑，在其他法院，均
    對於行為人予以起訴判刑，有台灣高等法院95年度上訴字第
    1827 號刑事判決可稽；被上訴人習於以非法方式剝削外籍
    勞工，此並有被上訴人非法拘禁外勞被判賠償（本院95年度
    簡上字第4號民事判決），及被上訴人以非法名目訴追外勞
    ，但遭駁回之判決（台灣桃園地方法院95年度壢小字第733
    號小額民事判決）可稽，如果允許仲介公司以外勞事先簽署
    之薪資表，作為已全數支付薪資之證明，此例一開，仲介公
    司均得非法剋扣外勞薪資云云。
四、惟查：
  (一)按文書之證據力，有形式之證據力及實質之證據力之分，必
    須真正之文書，始有形式的證據力，否則不得供為證據之用
    ；必須文書所記載之內容，有證明應證事實之價值，法院得
    據為判斷事實有無之證據資料者，始有實質證據力。真正之
    文書，如與應證事實無關，雖有形式之證據力，仍不能認其
    有實質之證據力。本件上訴人主張被上訴人立得公司巧立名
    目剋扣薪資，執以為證據之一之彰化縣外籍勞工諮詢中心訪
    談紀錄表固屬公文書，依民事訴訟法第355條規定，推定為
    真正，而有形式的證據力，然核其內容不過記載訪談上訴人
    之陳述內容，原審認定無法據以證明被上訴人立得公司有何
    剋扣薪資情事，即認定其無實質的證據力，並無不合，上訴
    人曲解為原審逕行否認該訪談紀錄表內容之真正云云，要無
    足採。
  (二)上訴人雖否認同意其雇主即被上訴人乙○○將其薪資由被上
    訴人立得公司向被上訴人乙○○收取後轉交，然查：上訴人
    於95年12月13日本院準備程序中自認其自91年6月2日起至92
    年10月17日止受僱於被上訴人乙○○期間，每月均由被上訴
    人立得公司指派人員手中簽收每月之薪資等語，且訴外人陳
    秋瑞、林淑慧前於本院94年度彰簡字第10號損害賠償事件中
    到場作證，陳秋瑞證稱：伊以前曾在立得公司工作過，後換
    到昱辰公司工作，當時阮氏書在台領薪資時，伊曾前往擔任
    翻譯，薪資表上之金額項目均已填載完成，始交由阮氏書確
    認無誤後簽名捺印，切結書部分是她要回越南前簽署的，內
    容由伊按阮氏書之意思繕寫，伊有看見丙○○拿錢給阮氏書
    ，她有算，與切結書記載之金額無誤，她才簽名等語，證人
    林淑慧證稱：伊在立得公司擔任文書工作，並有至雇主家發
    放薪資予外勞，伊有發放薪水給阮氏書過，伊等會將薪資表
    跟她核對，她確認無誤後即簽名蓋手印；這些薪資表中，有
    關91年11月、12月部分，該兩張內容是伊填寫的，時間經過
    那麼久，也有可能是（尚有）別人拿去發放薪資，但是如果
    是伊發放的，都會讓她簽名蓋手印等語明確，業經原審及本
    院依職權調閱該事件卷宗查明無誤，並有被上訴人立得公司
    提出上訴人簽名、捺印之越南薪資表影本十八張及切結書（
    切結離台前已具領全部來台工作薪資）影本一張附卷可證。
    綜上，本件因被上訴人乙○○住所與上訴人受僱與被照顧之
    人同住處所不同，被上訴人乙○○乃委由被上訴人立得公司
    收取後轉交上訴人，上訴人於長達一年又四月有餘之受僱期
    間中，由被上訴人立得公司員工手中逐月簽收薪資，均無異
    議，上訴人顯已默示同意循此種模式收取薪資，即無違勞動
    基準法第22條第2項、就業服務法第5條第2項第3款之規定，
    上訴人事後再於本件訴訟中辯稱其未同意云云，洵無足取。
  (三)上訴人雖主張被上訴人立得公司提出之越南薪資表係其當初
    甫來台灣之際，應被上訴人立得公司要求，在空白之薪資表
    上簽名捺指印，切結書上之簽名、字跡非其本人所為云云，
    惟經被上訴人立得公司否認，且與上揭證人之證詞相違，亦
    與情理有悖（蓋若被上訴人立得公司事先已令上訴人於薪資
    袋上簽名捺指印完畢，何須再費事逐月派員至其工作處所令
    其核認薪資並簽名捺印？），上訴人復未舉證以實其說；況
    上訴人前對被上訴人之法定代理人丙○○提出刑事告訴，控
    訴丙○○冒用其名義，偽造薪資表十八張及切結書一份，並
    由其雇主乙○○所代領之薪資中，侵占29,450元入己等語，
    經檢察官偵查後，認丙○○之犯嫌不足而不起訴處分，此有
    台灣彰化地方法院檢察署94年度偵字第5627號不起訴處分書
    可稽，又檢察官於偵查中，檢送上述越南薪資袋十八張、切
    結書一件連同上訴人接受彰化縣政府訪談時所為之親筆簽名
    字跡資料，先後囑託法務部調查局、內政部刑事警察局鑑定
    有關前二者之簽名筆跡是否為上訴人所為，鑑定結果切結書
    末端「THU」之簽名字跡，因其筆畫簡易且筆墨與印泥互溶
    致部分筆畫欠清晰，無法確認運筆特徵等情，有法務部調查
    局94年10月13日調科貳字字第09400464700號函及內政部刑
    事警察局94年11月3日刑鑑字第0940165013號函附於偵查卷
    可考；而切結書末端之捺印指紋一枚，則因紋線模糊不清、
    特徵點不足，無法比對等情，亦有彰化縣警察局94年12月2
    日彰警鑑字第0940092118號函可憑，以上均經本院依職權調
    閱該偵查卷宗查核無訛，上訴人猶執陳詞主張被上訴人立得
    公司事先要求上訴人於空白薪資袋簽名捺印、偽造上訴人之
    字跡與簽名，製作切結書云云，亦不足採。
  (四)至上訴人提出台灣高等法院95年度上訴字第1827號刑事判決
    ，經核其內容為訴外人林穗華積欠外籍勞工薪資，為掩飾該
    情，取其所僱外籍勞工平日練習簽名之紙張，擅自加載「我
    向雇主借支18萬元，特立此據，以茲證明」等字句，偽造該
    外籍勞工積欠其18萬元之借據，犯有偽造文書罪行經法院判
    刑之判決，與本件無涉；至被上訴人之法定代理人劉慶得及
    訴外人劉漪珠為防止外籍勞工TELEB CLARIZA VILLAFUERTE
    於等候轉換新雇主期間脫逃，乃將其私行拘禁，被害人請求
    賠償精神慰撫金，劉慶得、劉漪珠不服第一審判決其等應賠
    償56,000元，上訴二審，經本院95年度簡上字第4號民事判
    決駁回上訴，及被上訴人立得公司依委任關係請求TELEB
    CLARIZA VILLAFUERTE返還體檢費、健保費、服務費等共
    24,976元，經台灣桃園地方法院以95年度壢小字第733號小
    額民事判決駁回其訴等，均為個別事件，亦與本件無關，均
    難引為有利於上訴人之認定。
  (五)綜上，上訴人執上開理由指摘原判決駁回其訴為不當，求予
    廢棄改判，為無理由，應予駁回。
五、本件事證已臻明確，兩造所提其餘攻擊防禦方法及舉證，與
    判決結果不生影響，爰不逐一論述，併此敘明。
據上論結，本件上訴無理由，依民事訴訟法第436條之1第3項、
第449條第1項、第385條第1項、463條、第78條，判決如主文。
中　　　華　　　民　　　國　96   年  9   月    28    日
                        民事第一庭  審判長法官  羅培昌
                                          法官  葛永輝
                                          法官  簡燕子
以上正本係照原本作成。
對本判決兩造均不得上訴。
中　　華　　民　　國　　96　　年　　9 　　月　　28　　日
                                        書記官  林嘉賢
